【裁判字號】    89,交易,885
【裁判日期】    900301
【裁判案由】    過失致死
【裁判全文】
臺灣高雄地方法院刑事判決                        八十九年度交易字第八八五號
    公  訴  人  臺灣高雄地方法院檢察署檢察官
    被      告  丙○○
右列被告因過失致死案件，經檢察官提起公訴（八十九年度偵字第一七五三三號），
本院判決如左：
    主  文
丙○○因過失致人於死，處有期徒刑陸月，如易科罰金，以參佰元折算壹日。
    事  實
一、丙○○領有普通小型車駕駛執照，於民國八十九年八月三日上午七時十分許，駕
    駛車牌號碼ＷＱ─九五二一號自用小客車，沿高雄縣林園鄉○○○路由西往東方
    向之單行道（該路雖為由西向東之單行道，但只禁止三輪車以上之車輛由東向西
    方向之行駛）行駛，行經林園北路與該路一一一巷口之無號誌交岔路口左轉時，
    本應注意汽車行經無號誌交岔路口轉彎車應讓直行車先行，依當時客觀情狀，天
    候晴、有日間自然光線，依其智識、能力亦無不能注意之情事，竟疏於注意未讓
    直行車先行，適有黃冠龍未領有輕型機車駕照，亦未配帶安全帽，駕駛車牌號碼
    ＯＺＮ─０七六號輕型機車沿林園北路由東向西行駛，疏未注意行經無號誌之交
    岔路口，應減速慢行，作隨時停車之準備，並應注意車前狀況，隨時採取必要之
    安全措施，因而閃避不及，致黃冠龍之騎乘之機車車頭撞擊被告駕駛之小客車右
    前保險桿，黃冠龍人車倒地，黃冠龍因而受有頭部外傷併右側顳頂葉急性硬腦膜
    下出血，送醫救治後延至八十九年八月五日上午十時四十五分不治死亡。丙○○
    於肇事後，於犯罪未發覺前，主動報警處理，並向據報前往處理之警員承認肇事
    自首而願接受裁判。
二、案經高雄縣政府警察局林園分局報請臺灣高雄地方法院檢察署檢察官偵查起訴。
    理  由
一、訊據被告丙○○固不否認於右揭時、地駕駛小客車與被害人黃冠龍發生車禍，被
    害人因本件交通事故而死亡，被告就車禍之發生確有過失等情，惟辯稱：該路段
    有菜市場，當時人很多，路面亦不寬，我有閃左轉方向燈，且停車等待左轉，車
    頭已超過交岔路口中心處，是被害人無照駕駛，車速又快，才是本件車禍之肇事
    主因等語。經查：
（一）按車輛行經無號誌之交叉路口時，未劃分幹、支線或同為幹線道或支線道者，
      轉彎車應暫停讓直行車先行；道路交通安全規則第一百零二條第二款定有明文
      。被告考領有普通小型車駕駛執照，此有被告駕駛執照影本一份附卷可參，對
      上開規定理應知之甚詳，駕車時自應注意上述規定並確實遵守之。再依當時客
      觀情形，天候晴、日間自然光線，此據被告於偵查中陳明：當時天氣很好等語
      （相驗卷宗第十頁），是以依被告之智識、能力並無不能注意之情事，被告自
      應注意右轉彎時應暫停讓直行車先行為是。
（二）本件肇事地點係在高雄縣林園鄉○○○路與該路一一一巷口交岔路口，該交岔
      路口無號誌，而林園北路雖為由西往東方向之單行道，但只禁止三輪車以上之
      車輛由東向西方向之行駛之事實，已據證人即現場處理警員甲○○於本院審理
      中到庭具結證述：林園北路是由西往東之單行道，但僅禁止三輪以上之機車由
      東往西方向行駛，被告駕駛之車輛為由西往東遵行方向行駛，而且可以轉入該
      路一一一巷內，被害人行駛之方向是由東往西方向，並非逆向行駛等語綦詳，
      並有卷附之道路交通事故調查報告表（二）及現場照片（該現場照片黑線所標
      示之一一一巷口係為誤載，肇事地點應為標示處之下一個路口）、小客車及機
      車車損照片共十六幀附卷可資佐證，是以被告及被害人均遵行方向行駛在同為
      幹線無號誌交岔路口之情，堪可認定。又被告於警、偵訊時均陳明：我準備左
      轉彎前就看到被害人騎機車自對向過來等語，而證人王澄泉於偵查中結證稱：
      我在肇事地點擺檳榔攤，看見被告要轉彎，但未看見被告未打左轉方向燈，是
      肇事後他才打亮警示黃燈等語，再參酌上開道路交通事故調查報告表顯示，肇
      事地點在林園北路與該路一一一巷之交岔路口，林園北路寬度為五．八公尺，
      兩車均無煞車痕，被害人騎乘之機車刮地痕在交岔路口東方一公尺，肇事後被
      告駕駛車輛停放在林園北路一一一巷口處，車頭朝東北，左前車頭及左後車身
      距交岔路口均二．二公尺、右後車身距交岔路口０．八公尺、右前車頭距交岔
      路口二．五公尺，被害人騎乘之機車則倒於被告右前車頭東方二．一公尺處之
      林園北路上，車頭前朝東，車尾朝西等情。綜合觀察二車之關係位置及型態，
      雙方行車方向、路線、路況與被告車輛右前保險桿受損、被害人車輛車頭受損
      等情形觀之，足證被告行經無號誌交岔路口左轉時，已見被害人之直行車向對
      向駛來，當時路權應歸屬直行車之被害人，但被告竟未讓被害人直行車先行，
      因而肇事。本件交通事故經台灣省高屏澎區車輛行車故鑑定委員會及台灣省車
      輛行車事故覆議鑑定委員會鑑定及覆議結果，亦認被告駕駛自小客車，行經無
      號誌之交岔路口左轉車未讓直行車先行，為肇事主因，此有高屏澎區車輛行車
      事故鑑定委員會八十九年九月八日高屏澎鑑字第八九一三三八號鑑定意見書及
      台灣省車輛事故覆議鑑定委員會九十年一月十五日府覆議字第八九二三八七號
      函各一份附於本院卷可證。被告就本件車禍之發生，確有過失至為明確，其上
      開辯解，自無足採。
（三）至被告辯稱：被害人車速太快才是本件事故肇事主因云云。按行經無號誌之交
      岔路口，應減速慢行，作隨時停車之準備，並應注意車前狀況，隨時採取必要
      之安全措施，道路安全規則第九十三條第一項第四款、第九十四條規定甚明。
      經查：肇事地點為市場附近，肇事當時為上午市場繁忙之時，人車來往頻繁等
      情，業經被害人之父乙○○於偵訊中及證人甲○○於本院審理中具結證述屬實
      ，核與被告陳述情節相符，衡情以觀，被害人之車速應不致於過快才是。然由
      前述道路交通事故調查報告表（二）顯示被害人之機車留有刮地痕一公尺，且
肇事後機車頭呈一百八十度旋轉反方向之情形加以研析，足見被害人行經無號
      誌之交岔路口，車速固然不致於過快，但仍疏未注意減速慢行，作隨時停車之
      準備，且未注意車前狀況，隨時採取必要之安全措施因而肇事，則被害人就本
      件車禍之發生亦有過失至明。而高屏澎區車輛行車事故鑑定委員會及台灣省車
      輛事故鑑定覆議委員會就被害人之過失情節，亦為相同之認定，此有上開鑑定
      意見書及覆議意見書各一份足參。然被害人就本件車禍之發生雖亦有過失，仍
      不能解免被告過失刑責之成立。
（四）被害人因本件交通事故，受有頭部外傷併右側顳頂葉急性硬腦膜下出血，送醫
      救治後延至八十九年八月五日上午十時四十五分不治死亡之事實，業經臺灣高
      雄地方法院檢察署檢察官督同法醫師相驗屬實，有臺灣高雄地方法院檢察署相
      驗屍體證明書、驗斷書、相驗筆錄各一份在卷可證。而被告之過失行為與被害
      人死亡結果間，有相當因果關係，綜上所述，被告所辯不足採信，本件事證明
      確，被告犯行洵堪認定。
二、核被告所為，係犯刑法第二百七十六條第一項過失致人於死罪。又被告於肇事後
    以電話向警方報案，並在現場等候，俟警員前往處理時，當場主動承認為肇事人
    ，接受偵訊並坦承肇事等情，業經據報前往車禍現場處理之警員即證人甲○○證
    述在卷（參見本院八十九年十二月七日訊問筆錄），則被告對於有權偵查犯罪之
    機關知悉犯罪事實，但未發覺犯罪人之前自首而願接受裁判，應依刑法第六十二
    條之規定減輕其刑。爰審酌被告就本件車禍之過失程度，然被害人亦有過失，又
    未配戴安全帽，致因頭部受傷而死亡，及被告迄今仍未與被害人家屬達成民事和
    解等一切情狀，量處如主文所示之刑，及諭知易科罰金之折算標準。又現行刑法
    第四十一條第一項易科罰金之折算標準，業經總統於九十年一月十日公布，並於
    同年月十二日生效，依刑法第二條第一項前段規定從新主義原則，應依修正後刑
    法第四十一條第一項前段之規定對於被告最為有利。
三、論結，應依刑事訴訟法第二百九十九條第一項前段、刑法第二條第一項前段、第
    二百七十六條第一項、第六十二條前段、第四十一條第一項前段、罰金罰鍰提高
    標準條例第一條前段、第二條判決如主文。
本案經檢察官陳宗吟到庭執行職務
中      華      民      國      九十      年      三      月    一     日
 臺灣高雄地方法院交通法庭
                                          法  官  張  桂  美
右正本證明與原本無異。
如不服本判決，應於判決送達後十日內，向本院提出上訴狀。
                                          書記官  吳  金  霞
中      華      民      國      九十      年      三      月    一     日


司法院資訊處製作；財團法人民間司法改革基金會備份。
